臺灣高等法院民事裁定　　　　　　　　　95年度再抗字第43號
再審聲請人　丁○○
　　　　　　甲○○
　　　　　　戊○○
　　　　　　乙○○
　　　　　　己○○
　　　　　　庚○○
相　對　人　聯邦建設企業股份有限公司
法定代理人　丙○○○
上列當事人間損害賠償事件，再審聲請人對於中華民國95年7月2
4日本院95年度再抗字第11號確定裁定聲請再審，本院裁定如下
：
    主  文
本院95年度再抗字第11號、94年度抗更(一)字第43號確定裁定均廢
棄。
台灣台北地院92年度重訴字第34號民國93年11月2日之裁定廢棄
。
    理  由
一、再審聲請人聲請意旨略以：本件前訴訟程序之台灣台北地方
    法院（下稱台北地院）92年度重訴字第34號事件，聲請人委
    任之訴訟代理人劉家榮律師並未曾陳報其送達處所為「桃園
    縣桃園市○○路535號16樓」；聲請人在本院95年度再抗字
    第11號事件提出未經斟酌或得使用之證物，包括民國（下同
    ）92年9月6日、93年9月9日出版之台北律師公會會員名錄、
    劉家榮律師之勞工保險被保險人投保資料表等證物，均可明
    確知悉自90年5月8日起至台北地院92年訴重訴字第34號於93
    年11月2日所為裁定送達時之93年11月27日（按應為同年月4
    日）止，劉家榮律師之事務所均非在上址，亦非「台北市○
    ○○路○段290號8樓」。上開證物如經斟酌，即可知劉家榮
    律師之事務所實際上確有變更；縱劉家榮律師原曾陳報應送
    達之處所，台北地院92年度重訴字第34號於93年11月2日所
    為裁定本亦應向實際之送達處所為送達，而不應向原陳報之
    送達處所為送達，本院95年再抗字第11號確定裁定認台北地
    院92年度重訴字第34號上開裁定未以劉家榮律師實際上之事
    務所為送達，而送達於劉家榮律師原陳報之處所，為合法送
    達，有違民事訴訟法第136條第1項之規定、最高法院64年台
    抗字第481號、27年上字第2556號判例，適用法規顯有錯誤
    ，爰依民事訴訟法第507條準用同法第496條第1項第1款規定
    ，於法定期間內就原確定裁定聲請再審，聲明本院95年度再
    抗字第11號、94年度抗更(一)字第43號裁定暨台北地院92年度
    重訴字第34號於93年11月2日所為裁定均應廢棄等語。
二、按送達於應受送達人之住居所、事務所或營業所行之，民事
    訴訟法第136條第1項定有明文。又應受送達人之住居所已變
    更者，原住居所即非應為送達之處所，自不得於原住居所所
    在地為補充送達，有最高法院27年上字第2566號判例可據。
    又民事訴訟法第138條所規定之寄存送達，限於不能依同法
    第136條及第137條規定行送達者，始得為之，設其送達之處
    所，雖原為應受送達人之住居所、事務所或營業所而實際上
    已變更者，該原住居所、事務所或營業所，即非應為送達之
    處所，自不得於該原處所為寄存送達，亦有最高法院64年台
    上字第481號判例可參。
三、聲請人在本院95年度再抗字第11號事件主張發現未經斟酌之
    證物聲請再審。經查依聲請人在該事件所提出之92年版、93
    年版台北律師公會會員名簿及劉家榮律師之勞工保險被保險
    人投保資料表記載，劉家榮律師於92年、93年間係受僱於蘇
    精哲聯合律師事務所，該事務所設在「高雄市前金區○○○
    路133之13號3樓」（見該卷宗23-27頁）。又查台北地院92
    年度重訴字第34號事件，聲請人委任劉家榮律師為訴訟代理
    人之委任書僅係記載聲請人之送達處所為「大千法律事務所
    ，桃園市○○路535號16樓」，並未記載劉家榮律師之送達
    處所，有該委任書可稽（見該事件卷第1宗70頁）；並經桃
    園律師公會以95年12月6日桃律公字第514號函復：該會轄區
    大千法律事務所（設桃園市○○路535號16樓），於93年間
    之負責人應為陳傳中律師，該期間該事務所之律師有蔡銘書
    律師等3人（見本院95年度再抗字第43號卷），並無劉家榮
    律師。依上所述，台北地院92年度重訴字第34號事件於93年
    9月22日所為命聲請人繳納上訴第二審裁判費之裁定及同年1
    1月2日所為駁回上訴之裁定，以桃園市○○路535號16樓為
    送達處所對劉家榮律師所為之送達（見該事件卷第1宗401、
    408頁），即非合法送達。從而本院95年度再抗字第11號確
    定裁定認上開命繳納第二審裁判費及駁回上訴之裁定，已依
    劉家榮律師所陳報之桃園市○○路535號16樓地址送達而生
    合法送達之效力，即有未合。揆諸前開說明，聲請人主張本
    院95年度再抗字第11號確定裁定有民事訴訟法第507條準用
    同法第496條第1項第1款規定之再審事由，應屬有據。聲請
    人指摘該確定裁定不當，聲明廢棄，為有理由。
四、次查本院94年度抗更(一)字第43號裁定亦認台北地院92年度重
    訴字第34號事件所為命聲請人繳納第二審裁判費及駁回上訴
    之裁定，依劉家榮律師陳報之桃園市○○路535號16樓地址
    所為送達均為合法送達；惟劉家榮律師之事務所應係高雄市
    前金區○○○路133之13號3樓，已如前述，本院94年度抗更
    (一)字第43號裁定認台北地院92年度重訴字第34號事件於93年
    11月2日所為駁回上訴之裁定於同年11月27日（按應為同年
    月4日）合法送達劉家榮律師，聲請人遲至94年4月21日始行
    提起抗告，已逾抗告期間，而駁回聲請人之抗告，即有未合
    。聲請人指摘該確定裁定不當，聲明廢棄，為有理由。
五、依上所述，台北地院92年度重訴字第34號事件以聲請人未繳
    納上訴第二審之裁判費為由，於93年11月2日所為駁回聲請
    人上訴之裁定，依桃園市○○路535號16樓地址對劉家榮律
    師所為之送達，雖於同年11月4日經該址之大樓管理委員會
    簽收（見該事件卷第1宗408頁），並不生合法送達之效力，
    該裁定即不生駁回聲請人對原判決提起上訴之確定效力。另
    劉家榮律師在台北地院92年度重訴字第34號事件於92年4月9
    日複委任之代理人蔡銘書律師，亦僅在設於桃園市○○路53
    5號16樓之大千法律事務所任職至93年9月15日止，有大千法
    律事務所之負責人陳傳中律師之陳報狀可憑（見本院94年度
    抗更(一)字第43號卷21頁）；蔡銘書律師自93年9月17日起係
    在設於台北市○○○路205號4樓之宏鑑法律事務所任職，亦
    有宏鑑法律事務所94年12月22日函及蔡銘書律師自93年9月1
    7日起生效加保之勞工保險卡可稽（見同上卷8-9頁）；從而
    台北地院92年度重訴字第34號事件所為命聲請人繳納第二審
    裁判費及駁回上訴之裁定，依桃園市○○路535號16樓地址
    分別於93年9月27日、同年11月4日對蔡銘書律師所為送達（
    見該事件卷第1宗402、409頁），亦均不生合法送達之效力
    。聲請人復已於94年5月10日依同事件所為命繳納第二審裁
    判費之裁定，繳納上訴第二審之裁判費（見該事件卷第2宗
    37-43頁），應認已補正該上訴之合法要件。從而台北地院
    92年度重訴字第34號事件以聲請人未繳納上訴第二審之裁判
    費為由，於93年11月2日裁定駁回聲請人之上訴，尚有未洽
    。聲請人指摘該裁定不當，聲明廢棄，為有理由。
六、據上論結，本件聲請再審及抗告均為有理由，依民事訴訟法
    第507條、第505條、第492條，裁定如主文。
中　　華　　民　　國　　96　　年　　1 　　月　　23　　日
                  民事第八庭
                      審判長法　官  吳景源
　　　　　　　　　　　      法　官　滕允潔
　　　　                    法  官  鄭威莉
正本係照原本作成。
本裁定除以適用法規顯有錯誤為理由，並經本院許可外，不得再
抗告。如提起再抗告，應於收受後10日內委任律師為訴訟代理人
向本院提出再抗告狀。並繳納再抗告費新台幣１千元。
中　　華　　民　　國　　96　　年　　1 　　月　　25　　日
　　　　　　　　　　　　　　書記官  李垂福
